【裁判字號】    95,訴,2575
【裁判日期】    951031
【裁判案由】    毒品危害防制條例
【裁判全文】
臺灣板橋地方法院刑事判決              95年度訴字第2575號
公  訴  人  臺灣板橋地方法院檢察署檢察官
被      告  甲○○
上列被告因違反毒品危害防制條例案件，經檢察官提起公訴（95
年度毒偵字第4956號），因被告於本院準備程序中為有罪之陳述
，本院告知被告簡式審判程序之旨，並聽取當事人之意見後，經
合議庭裁定改以簡式審判程序審理，判決如下：
    主  文
甲○○施用第一級毒品，累犯，處有期徒刑拾月。扣案之注射針
筒壹支（內含海洛因殘渣，量微無法析離秤重）沒收銷燬。
    事  實
一、甲○○前因犯懲治盜匪條例及侵占案件，分別經臺灣高等法
    院於民國八十四年二月十五日以八十三年度上訴字第六二五
    六號刑事判決判處有期徒刑八年確定、臺灣桃園地方法院於
    八十五年四月十六日以八十四年度易字第二六八號刑事判決
    判處有期徒刑七月確定，上開二罪經定應執行刑為有期徒刑
    八年六月確定，嗣於八十八年八月四日假釋出監付保護管束
    ，而於九十二年五月二十九日保護管束期滿，視為執行完畢
    。又因施用毒品案件經本院以八十九年度毒聲字第六○二九
    號裁定送觀察、勒戒後，認有繼續施用毒品之傾向，由本院
    以九十年度毒聲字第四九五號裁定令入戒治處所施以強制戒
    治一年，嗣經本院裁定停止強制戒治，所餘期間付保護管束
    ，至九十一年一月二十九日保護管束期滿視為執行完畢，由
    臺灣板橋地方法院檢察署檢察官以九十一年度戒毒偵字第一
    ○一號為不起訴處分確定，又因施用毒品案件經本院以九十
    一年度毒聲字第三二八六號裁定送強制戒治，嗣於九十三年
    一月九日因法律修正釋放出所，並於九十三年六月十日經臺
    灣高等法院以九十三年度上訴字第六一八號刑事判決判處有
    期徒刑六月，如易科罰金以銀元三百元折算一日確定，於九
    十三年六月二十五日易科罰金執行完畢。詎猶不知悔改，復
    基於施用第一級毒品海洛因之犯意，於上開強制戒治期滿後
    之五年內，即於九十五年七月十二日（起訴書誤載為十三日
    ）晚間某時許（即為警查獲採尿前二十六小時內某時），在
    臺北縣樹林市○○街○段三○三巷十八號住處，以將海洛因
    用水稀釋後置入注射針筒後注射之方式，施用第一級毒品海
    洛因一次。嗣於九十五年七月十三日晚上八時三十五分許在
    臺北縣樹林市○○路、福順街口為警查獲，並扣得注射針筒
    一支（內含海洛因殘渣，量微無法析離秤重），復經採集其
    尿液送驗而查獲上情。
二、案經臺北縣政府警察局樹林分局報告臺灣板橋地方法院檢察
    署檢察官偵查起訴。因甲○○於本院準備程序中為有罪之陳
    述，經本院合議庭裁定以簡式審判程序審理。
    理  由
一、訊據被告甲○○對於前揭犯罪事實均坦承不諱，經查：
（一）被告經警採尿送台灣檢驗科技股份有限公司以酵素免疫分
      析法篩檢、氣相層析質譜儀分析法確認，檢驗結果認該尿
      液呈嗎啡陽性反應，此有該公司九十五年八月九日報告編
      號CH/ 二○○六/ 七一三三○號濫用藥物尿液檢驗報告、
      查獲毒品案件被移送者姓名、代碼對照表各一份附卷可稽
      （見偵查卷第二十四頁、第六頁）。復查，海洛因施用入
      人體後水解還原成嗎啡，再循嗎啡之代謝方式排出體外，
      業據行政院衛生署藥物食品檢驗局以七三藥檢壹字第○三
      ○二二一號函說明綦詳，且尿液中能否驗出嗎啡陽性反應
      ，與其投與量、投與途徑、採尿時間、個人體質及檢測方
      法之靈敏度有關，國外曾有文獻報導注射六毫克之海洛因
      鹽酸鹽，其代謝物嗎啡之平均可檢出時限約為二十六小時
      ，亦經行政院衛生署藥物食品檢驗局於八十一年九月八日
      以（八一）藥檢壹字第八一一四八八五號函釋明在案。前
      揭尿液檢驗報告載明係以GC/MS （即氣相層析質譜儀分析
      法）方法作為確認檢驗之方式，而該方法之原理係檢品經
      氣化後，通過層析管分離純化，再將純化後之成分循序送
      入質譜儀做個別鑑定。因質譜儀所測定之圖譜，在化學上
      被公認具有指紋特性，故可據以完全判定該檢品係為何種
      化合物。是以氣相層析質譜儀（GC/MS） 作藥物及其代謝
      產物之定性及定量分析，幾乎不會有偽陽性反應產生，此
      經台北榮民總醫院於八十三年四月七日以八三北總內字第
      三○五九號函釋明在案。準上，被告之尿液經以氣相層析
      質譜儀分析法檢驗，既係呈嗎啡陽性反應，顯見被告應有
      在為警查獲驗尿前二十六小時內施用第一級毒品海洛因之
      行為甚明。
（二）扣案之注射針筒內含海洛因殘渣雖未送驗，惟據被告於本
      院準備程序時供承於該次查獲前曾使用該注射針筒施用海
      洛因，且其尿液經送驗結果亦呈嗎啡陽性反應，足認其內
      殘渣應屬海洛因無誤。綜上各項文書、扣案證物等補強證
      據足資擔保被告於本院調查、審理中所為上開施用第一級
      毒品海洛因行為任意性自白之真實性，此外被告前因施用
      毒品案件經本院以八十九年度毒聲字第六○二九號裁定送
      觀察、勒戒後，認有繼續施用毒品之傾向，由本院以九十
      年度毒聲字第四九五號裁定令入戒治處所施以強制戒治一
      年，嗣經本院裁定停止強制戒治，所餘期間付保護管束，
      至九十一年一月二十九日保護管束期滿視為執行完畢，由
      臺灣板橋地方法院檢察署檢察官以九十一年度戒毒偵字第
      一○一號為不起訴處分確定，又因施用毒品案件經本院以
      九十一年度毒聲字第三二八六號裁定送強制戒治，嗣於九
      十三年一月九日因法律修正釋放出所，並於九十三年六月
      十日經臺灣高等法院以九十三年度上訴字第六一八號刑事
      判決判處有期徒刑六月，如易科罰金以銀元三百元折算一
      日確定，於九十三年六月二十五日易科罰金執行完畢，有
      前揭不起訴處分書（見偵查卷第二十七頁）及臺灣高等法
      院被告前案紀錄表各一份在卷可按，是被告於前揭強制戒
      治執行完畢後，五年內再犯本件施用第一級毒品海洛因，
      事證明確，其犯行堪以認定，應予依法論科。
二、核被告甲○○所為，係犯毒品危害防制條例第十條第一項之
    施用第一級毒品罪。其施用第一級毒品海洛因前後持有第一
    級毒品海洛因之低度行為，應為施用之高度行為所吸收，不
    另論罪。又被告前因懲治盜匪條例及侵占等案件，經法院先
    後判處有期徒刑八年、七月確定，嗣經裁定定其應執行刑為
    有期徒刑八年六月確定，經假釋付保護管束，嗣於九十二年
    五月二十九日保護管束期滿，視為執行完畢；再因施用毒品
    案件，經臺灣高等法院於九十三年六月十日以九十三年度上
    訴字第六一八號刑事判決判處有期徒刑六月，如易科罰金以
    銀元三百元折算一日確定，並於九十三年六月二十五日易科
    罰金執行完畢，此有臺灣高等法院被告前案紀錄表一份在卷
    可憑，其受有期徒刑之執行完畢後，五年以內故意再犯本件
    有期徒刑以上之施用第一級毒品罪，為累犯，應依刑法第四
    十七條第一項之規定加重其刑。爰審酌被告前已因施用毒品
    案件經送觀察、勒戒及強制戒治，並經法院判刑在案，仍不
    能戒除毒癮，再次漠視法令禁制而犯本罪，顯見其戒除毒癮
    之意志薄弱，惟念其犯後坦承犯行，態度尚佳，且施用毒品
    所生危害，實以自戕身心健康為主，對於他人生命、身體、
    財產等法益，尚無明顯而重大之實害等一切情狀，量處如主
    文所示之刑，以示懲儆。又扣案之注射針筒一支內含海洛因
    殘渣（量微無法析離秤重）屬查獲之第一級毒品，不問屬於
    被告與否，應依毒品危害防制條例第十八條第一項前段併予
    宣告沒收銷燬之；至鑑驗耗損之第一級毒品海洛因既已滅失
    ，自無庸再予宣告沒收銷燬。
據上論斷，應依刑事訴訟法第二百七十三條之一第一項、第二百
九十九條第一項前段，毒品危害防制條例第十條第一項、第十八
條第一項前段，刑法第十一條前段、第四十七條第一項，判決如
主文。
本案經檢察官沈志成到庭執行職務。
中    華    民    國    95    年    10    月    31    日
                  刑事第十五庭  審判長法  官  陳鴻清
                                      法  官  劉景宜
                                      法  官  劉安榕
上列正本證明與原本無異。
如不服本判決，應於判決送達後十日內向本院提出上訴狀（應附
繕本），上訴於臺灣高等法院。
                                      書記官  楊馥如
中    華    民    國    95    年    10    月    31    日
附錄本案論罪科刑法條全文：
毒品危害防制條例第10條
施用第一級毒品者，處 6 月以上 5 年以下有期徒刑。
施用第二級毒品者，處 3 年以下有期徒刑。


司法院資訊處製作；財團法人民間司法改革基金會備份。
